臺灣臺北地方法院民事判決　　　　　　 99年度重訴字第489號
原　　　告　林怡利
被　　　告　莊禮豪
訴訟代理人　盧之耘律師
上列當事人間請求損害賠償事件，本院於中華民國100年5月6 日
言詞辯論終結，判決如下：
    主      文
原告之訴駁回。
訴訟費用由原告負擔。
    事實及理由
一原告主張：原告於民國96年7 月23日向被告借款新台幣（下同
  ）40萬元，利息按每週一期5萬元計算，原告並將車牌號碼062
  8-DT號自用小客車（下稱系爭汽車）交付被告作為擔保，原告
  於繳交6期共32萬元利息後，因不堪負荷，於96年9月向原告表
  示欲清償全部本息，請求被告返還系爭汽車，惟被告以系爭汽
  車失竊為由不願歸還。詎被告於96年9 月13日，因向訴外人邱
  東逸借款70萬元，竟將原告所有系爭汽車交付邱東逸作為擔保
  ，嗣原告在邱東逸處尋獲並取回系爭汽車，但系爭汽車內零件
  已遭拆除，原告乃對被告提起重利及侵占之刑事告訴，被告為
  此同意賠償修車費107萬2716元、車貸費用177萬4080元、違規
  罰單2萬740元、稅款1萬5441元、同級車租車費用360萬元及返
  還已付貸款利息32萬元，共680 萬2977元。另原告背負系爭汽
  車之貸款，因被告不法重利、侵占行為，精神及經濟受到創傷
  ，身心痛苦，請求慰撫金20萬元。爰依兩造間之協議及侵權行
  為之法律關係，僅求為命被告賠償700 萬元云云。並聲明：被
  告應給付原告700萬元。
二被告則以：被告否認曾同意賠償原告680 萬2977元，且系爭汽
  車業經原告取回，原告請求賠償系爭汽車價值3 倍以上之數額
  ，顯屬無稽。又原告以財產權受損害為由請求賠償慰撫金20萬
  元，亦屬無據。況原告於96年9 月間已知受有損害及賠償義務
  人，卻遲至98年12月15日始提起本件訴訟，其侵權行為賠償請
  求權顯已罹於2年時效而消滅。另原告於96年7月23日向被告借
  款40萬元，被告亦得以對原告之借款返還請求權，與原告之請
  求相互抵銷等語，資為抗辯。並聲明：駁回原告之訴。
三兩造不爭執之事實：
(一)原告於96年7月23日向被告借款40萬元，利息按每週一期5萬元
  計算，原告將系爭汽車交付被告作為擔保，原告已給付被告 6
  期共32萬元利息；且被告於96年9 月13日，因向邱東逸借款70
  萬元，將系爭汽車交付邱東逸作為擔保，嗣原告在邱東逸處尋
  獲並取回系爭汽車，為兩造所不爭執。
(二)原告就被告前述重利及侵占之不法行為，曾對被告提起刑事告
  訴，經臺灣高等法院以98年度上易字第2698號刑事判決，重利
  罪部分判處有期徒刑3月，侵占罪部分判處有期徒刑4月確定，
  為兩造所不爭執，有該判決在卷足憑，並經本院調閱該卷宗，
  查閱屬實。
四兩造之爭點：
  本件經協議簡化兩造爭執之爭點，在於(一)被告是否同意給付原
  告680 萬2977元？(二)原告對被告之侵權行為請求權是否已罹於
  消滅時效？(三)被告是否不法侵害原告權利？(四)被告抵銷抗辯是
  否有據？
(一)有關被告未同意給付原告680萬2977元部分：
1.按當事人主張有利於己之事實者，就其事實有舉證之責任，民
  事訴訟法第277條定有明文。本件原告主張被告同意賠償原告6
  80萬2977元等情，惟被告否認之，自應由原告依民事訴訟法第
  277條關於舉證責任分配之規定，就被告同意賠償680萬2977元
  此一有利於己之事實，負舉證之責任。就此，原告係提出協議
  內容，並聲請訊問證人歐陽偉雄、任巧蕙，以為證明。
2.查依原告提出之協議內容，固記載系爭汽車修車費107 萬2716
  元、車貸費用177萬4080元、違規罰單2萬740元、稅款1萬5441
  元、同級車租車費用360萬元，已付貸款利息32萬元，共680萬
  2977元，有協議內容在卷可稽（見本院99年度司北小調字第62
  號卷宗第24頁），惟該協議內容乃原告單方面所繕打，並未經
  被告簽章確認，且為被告所否認，自不足以據為證明被告有同
  意賠償原告680 萬2977元之事實。至原告曾聲請訊問證人歐陽
  偉雄、任巧蕙，惟歐陽偉雄、任巧蕙經合法通知而均未到庭，
  原告亦未再聲請傳訊，有本院100年5 月6日言詞辯論筆錄在卷
  （見本院卷第66頁）。此外，原告並未提出其他證據，以證明
  被告有同意賠償原告上開款項之事實。故原告主張被告曾同意
  賠償原告680 萬2977元，其得請求被告如數給付云云，自不足
  取。
(二)有關原告對被告侵權行為請求權已罹於消滅時效部分：
1.按因侵權行為所生之損害賠償請求權，自請求權人知有損害及
  賠償義務人時起，2 年間不行使而消滅。自有侵權行為時起，
  逾10年者亦同。民法第197條第1項定有明文。次按關於侵權行
  為損害賠償請求權之消滅時效，應以請求權人實際知悉損害及
  賠償義務人時起算，非以知悉賠償義務人因侵權行為所構成之
  犯罪行為經檢察官起訴，或法院判決有罪為準（最高法院72年
  台上字第738號判例可資參照）。
2.次查，原告就被告前述重利及侵占之不法行為，曾對被告提起
  刑事告訴，經臺灣高等法院以98年度上易字第2698號刑事判決
  ，重利罪部分判處有期徒刑3月，侵占罪部分判處有期徒刑4月
  確定，已如前述。而原告於96年9 月27日向臺北市政府警察局
  信義分局五分埔派出所對被告提出重利及侵占之刑事告訴時，
  已知悉被告有前述重利及侵占之不法行為，此有調查筆錄附於
  臺灣臺北地方法院97年度偵字第22618號卷宗內（見第5至6 頁
  ），經調閱屬實，堪認原告斯時已知悉受有損害及賠償義務人
  ，侵權行為之消滅時效應自該日起算，2 年消滅時效期間於98
  年9 月26日屆滿，惟原告遲至98年12月25日始向本院提起本件
  訴訟，有起訴狀上本院收狀戳可稽，顯已逾2 年時效期間，故
  被告辯稱原告對被告之侵權行為請求權已罹於消滅時效，被告
  得拒絕賠償等語，應屬可採。
(三)本件原告對被告之侵權行為損害賠償請求權已罹於時效而消滅
  ，則有關被告是否不法侵害原告權利，被告抵銷抗辯是否有據
  之爭點，自毋庸再予論述。
五從而，原告依兩造間之協議及侵權行為之法律關係，請求被告
  給付700萬元，為無理由，應予駁回。
六本件事證已臻明確，兩造其餘攻擊防禦方法，經核與勝負之判
  斷不生影響，爰不予逐一論酌，附此敘明。
七訴訟費用負擔之依據：民事訴訟法第78條。
中    華    民    國   100    年    5     月    31    日
                  民事第六庭法  官  姜悌文
以上為正本係照原本作成。
如對本判決上訴，須於判決送達後20日內向本院提出上訴狀。如
委任律師提起上訴者，應一併繳納上訴審裁判費。
中    華    民    國   100    年    5     月    31    日
                            書記官  羅振仁